臺灣高等法院高雄分院刑事判決　　　　　　　　　九十一年度上訴字第一二九五號
　　公　訴　人　臺灣屏東地方法院檢察署檢察官
　　被　　　告　甲○○
　　指定辯護人　本院公設辯護人　李佩娟
右上訴人因被告違反毒品危害防制條例案件，不服臺灣屏東地方法院九十一年度訴字
第二七三號中華民國九十一年五月二十七日第一審判決（起訴案號：臺灣屏東地方法
院檢察署八十九年度偵字第七○○號），提起上訴，本院判決如左：
      主  文
上訴駁回。
      理  由
一、公訴意旨略以：被告甲○○意圖販賣而持有第二級毒品安非他命毛重六‧四公克
    ，為警於八十九年一月二十六日下午三時許，在屏東縣萬巒鄉○○村○○路九十
    九之五號當場查獲，並扣得上開安非他命、夾鏈袋二大包及電子磅秤一個，因認
    被告涉有毒品危害防制條例第五條第二項之意圖販賣而持有第二級毒品罪嫌等語
    。
二、公訴人認被告涉犯毒品危害防制條例第五條第二項意圖販賣而持有第二級毒品罪
    嫌，無非以被告執有前開意圖販賣毒品所用之秤具及分裝袋為憑，且被告就上開
    物品妄稱均係綽號「楊桃」之案外人羅共峰（已死亡）者所寄放，核與羅共峰之
    妹羅瑟霏與前妹婿塗家豪均證稱羅共峰無該綽號，以及被告甚而誤指羅共峰之照
    片等事證不符，所辯顯然不實，足認被告確有販賣毒品之意圖為其論據。
三、按犯罪事實應依證據認定之，無證據不得推定其犯罪事實，刑事訴訟法第一百五
    十四條定有明文。又所謂認定犯罪事實之證據，係指足以認定被告確有犯罪行為
    之積極證據而言，如未發現相當證據，或證據不足以證明，自不能以推測或擬制
    之方法，以為裁判基礎。又認定不利於被告之事實，需依積極證據，茍積極證據
    不足為不利於被告事實之認定時，即應為有利於被告之認定，更不必有何有利之
    證據；積極證據不足證明犯罪事實時，被告之抗辯或反證縱屬虛偽，仍不能以此
    資為積極證據應予採信之理由。次按，刑事訴訟上證明之資料，無論其為直接證
    據或間接證據，均須達於通常一般人均不致於有所懷疑，而得確信其為真實之程
    度，始得據為有罪之認定，若其關於被告是否犯罪之證明未能達此程度，而有合
    理性懷疑之存在，致使無從形成有罪之確信，根據「罪證有疑，利於被告」之證
    據法則，即不得遽為不利被告之認定，其以情況證據（即間接證據）斷罪時，尤
    須基於該證據在直接關係上所可證明之他項情況事實，本乎推理作用足以確證被
    告有罪，方為合法，不得徒憑主觀上之推想，將一般經驗上有利被告之其他合理
    情況逕予排除，此觀諸最高法院七十六年度台上字第四九八六號、三十二年度上
    字六七號判例意旨自明。又按，法院固應依職權調查證據，但並無蒐集證據之義
    務，法院調查之範圍以審判中案內所存在之一切證據為限，案內所不存在之證據
    ，即不得責令法院為發現真實，應依職權從各方面詳加蒐集、調查，亦經最高法
    院八十七年度台非字第一號判決闡釋在案。
四、訊據被告甲○○固坦承警方於八十九年一月二十六日下午三時許，持臺灣屏東地
    方法院檢察署檢察官所核發之搜索票，至其位於屏東縣萬巒鄉○○村○○路九十
    五之一號住處查獲其持有毛重六‧四公克之安非他命，另於屏東縣萬巒鄉○○村
    ○○路九十九之五號其現居處查獲分裝用之夾鏈袋二大包及電子磅秤一個之事實
    不諱，惟堅決否認有何意圖販賣而持有第二級毒品之犯行，辯稱：安非他命係供
自行施用，且其施用毒品部分，業經另案判決確定，另扣案之電子磅秤係一綽號
    「烏龜」之友人所給，伊作為施用毒品時秤量之用，不是綽號「楊桃」之人所寄
    放，至夾鏈袋則係伊自己所購得，用以分裝毒品便於外出攜帶施用等語置辯。經
    查：
  (一)被告初於警訊時，即不諱言供稱：我約於八十四年開始吸食安非他命，每日平均
    要吸食二至三次才能解癮等語，參酌其前科素行，確有多次違反毒品危害防制條
    例案件前科，顯見其素有施用毒品之惡習無訛。又被告為警查獲持有本件毛重六
    ‧四公克安非他命之時，同被查獲執有供吸食安非他命所用之吸食器、玻璃球及
    安非他命殘渣袋各一個，且採集其尿液送驗結果，亦確呈甲基安非他命陽性反應
    ，此有搜索扣押報告書暨證明筆錄及尿液檢驗報告書等附卷可稽（分見警卷及原
    審卷第十七頁），參酌本件被查獲之安非他命僅毛重六．四公克，數量非鉅，被
    告購置多次施用之量而持有，供其一己施用，以其上開長期施用毒品之慣習而言
    ，容無違情理之處，所辯尚非無稽，即非不可採信。
  (二)所謂意圖販賣而持有毒品罪，係指基於販賣營利以外之其他原因而購入毒品，持
    有後始起意售賣營利者之情形而言。雖或謂被告就所持有之本件安非他命，除可
    充為自身吸食之用外，非無轉售牟利之可能云云，然關於被告持有毒品後，改易
    或起具轉售營利之主觀犯意，事涉犯罪構成要件事實之認定，自須據相關事證資
    為嚴格證明，且達於一般人均無合理懷疑而得確信其為真實之程度始可。本件被
    告持有毒品之同時，並執有電子磅秤及多量之分裝袋，固或令人質疑其有販賣之
    意圖，然考量本件被告所持有之安非他命僅毛重六‧四公克，祇此一份毒品，供
    被告自身施用解癮後應所賸無幾，似殆無再予轉售之可能。另被告雖就扣案電子
    磅秤及分裝袋之來源，前後供述不一，委無可採，然本件對於被告不利之證據，
    唯有扣案之電子磅秤及多量之分裝袋，觀諸被告為警查獲之歷程，並未顯示係據
    相關可疑被告牽涉毒品販賣之線索進而加以偵查者，或有諸如被告分裝少量毒品
    多袋之情形，欲認其持有之主觀犯意，除供己施用外，兼有販賣之意圖，證明力
    容有未足，尚難併據被告因為不實之抗辯，反遽認被告之持有本件安非他命，主
    觀上具有販賣營利之意圖。公訴人上訴仍指稱上開電子秤及夾鏈袋，係供販賣秤
    量毒品及分裝安非他命所用之工具，並以如非販賣而秤量毒品，不可能備用電子
    磅秤，如施用者欲控制自己之吸用量，任取少即可，斷無備用電子秤或多量分裝
    袋之理云云，然上開電子秤及夾鏈袋已於另案被告施用毒品案件（臺灣屏東地方
    法院八十九年易字第六四七號）判決諭知沒收確定，並經檢察官執行分別為拍賣
    及銷燬處分完畢，有上開判決及臺灣屏東地方法院檢察署檢察官扣押物處分命令
    影本各一份在卷可按，顯無法調閱以供核對夾鏈袋數量之多寡，而為判斷被告持
    有上開物品意圖之憑證，又無其他被告意圖販賣毒品之積極證據為佐，顯屬臆測
    ，自難遽以意圖販賣而持有第二級毒品之重罪相繩。
五、綜上所述，依前開證據顯示，並無法認定被告持有毛重六．四公克安非他命、夾
    鏈袋二大包及電子磅秤一個係為意圖販賣之用而持有。此外，復查無其他確切證
    據，足以認定被告確有公訴人所指之意圖販賣而持有第二級毒品之犯行。又被告
    持有本件安非他命之此一基本社會事實，前業據檢察官起訴被告連續施用第二級
    毒品犯行，並經原審法院以八十九年度易字第六四七號審理確認其持有前開第二
    級毒品之犯行，已被施用第二級毒品之高度行為所吸收，而判處有期徒刑六月，
    被告不服上訴，嗣於八十九年八月九日撤回上訴而確定在案，有該案起訴書、判
    決書各一份（見偵查卷第一五八頁）及被告前科紀錄表在卷可佐。本件被告被訴
    意圖販賣而持有毒品罪嫌，其持有毒品之時間、地點、種類、數量等，均與上開
    業經確定之判決所認定者，殊無二致，同一被告被訴之犯罪事實相同，應為同一
    案件，就被告持有本件安非他命之事實，自不能再為重複之評價，原審因而為被
    告此部分免訴之諭知，經核並無不合。辯護人辯護意旨請求諭知被告無罪之判決
    ，惟案件曾經判決確定者，應為免訴之判決，刑事訴訟法第三百零二條第一款定
    有明文，蓋同一案件已經法院為實體上之確定判決，該被告應否受刑事制裁，即
    因前次判決而確定，不能更為其他有罪或無罪之實體上裁判。又案件經審理結果
    ，同時有案件曾經判決確定及犯罪事實不能證明之情形時，應逕為免訴之判決（
    院解字第三四五八號解釋：刑事被告經第一審諭知無罪於第二審上訴進行中奉令
    大赦其被訴罪刑係在赦免之列該第二審法院應依刑事訴訟法第二百九十四條第三
    款﹙即現行第三百零二條第三款﹚逕為免訴之判決意旨參照），是其請求尚有未
    洽，併此敘明。公訴人上訴意旨，仍執前詞，指摘原判決不當，為無理由，應予
    駁回。據上論斷，應依刑事訴訟法第三百六十八條，判決如主文。
本案經檢察官朱文彬到庭執行職務。
中    華    民    國      九十一      年      九      月     二十五   日
                              臺灣高等法院高雄分院刑事第八庭
                                  審判長法官  郭雅美
                                        法官  張盛喜
                                        法官  裕斗
右正本證明與原本無異。
如不服本判決應於收受本判決後十日內向本院提出上訴書狀，其未述上訴理由者，
並得於提起上訴後十日內向本院補提理由書狀（均須按他造當事人之人數附繕本)「
切勿逕送上級法院」。
                                      書記官  吳福連
中    華    民    國      九十一      年      九      月     二十七   日
                                                                        Ｆ
